【裁判字號】    92,訴,54
【裁判日期】    920609
【裁判案由】    違反槍砲彈藥刀械管制條例等
【裁判全文】
臺灣臺中地方法院刑事判決                            九十二年度訴字第五四號
    公  訴  人  臺灣臺中地方法院檢察署檢察官
    被      告  甲○○
右列被告因違反槍砲彈藥刀械管制條例等案件，經檢察官提起公訴（九十一年度偵字
第二Ｏ四一號），本院判決如左：
    主      文
甲○○未經許可，持有可發射子彈具有殺傷力之改造手槍，累犯，處有期徒刑貳年，
併科罰金新臺幣拾萬元，罰金如易服勞役以罰金總額與陸個月之日數比例折算，扣
案之改造手槍壹把、具殺傷力之子彈玖顆及土造金屬槍管壹支，均沒收；又持有第二
級毒品，累犯，處有期徒刑肆月，扣案之安非他命包（合計淨重陸點玖捌公克、包
裝重零點捌肆公克）沒收銷燬之。應執行有期徒刑貳年貳月，併科罰金新臺幣拾萬
元，罰金如易服勞役以罰金總額與陸個月之日數比例折算，扣案之改造手槍壹把、具
殺傷力之子彈玖顆及土造金屬槍管壹支，均沒收，安非他命包（合計淨重陸點玖捌
公克、包裝重零點捌肆公克）沒收銷燬之。
被訴持有第一級毒品罪部分，公訴不受理。
    事      實
一、甲○○曾於民國八十七年間因違反麻醉藥品管理條例案件，經本院判處有期徒刑
    四月確定，於八十七年七月四日執行完畢。仍不知悔改，於八十九年一月六日晚
    上，未經許可而持有可發射子彈具有殺傷力之改造玩具手槍一把、具殺傷力之子
    彈十四顆（業經試射五顆，已不具有殺傷力）及長約九．六公分，可供改造手槍
    之主要組成零件，已車通之土造金屬槍管一支，另持有其向綽號「王仔」購得之
    第二級毒品安非他命三包（合計淨重六．九八公克、包裝重Ｏ．八四公克）。嗣
    於八十九年一月六日晚上十一時許，甲○○駕駛車號ＪＶ－二Ｏ九九號自小客車
    ，行經台中市○○路與太原路口時遇警臨檢，為警在其置於駕駛座下方之黑色皮
    包內，查獲前開改造手槍一把、具殺傷力之子彈十四顆（業經試射五顆，已不具
    有殺傷力）、槍管一支及安非他命三包；另查獲不具有殺傷力之子彈九顆。
二、案經台中市警察局第一分局報請臺灣臺中地方法院檢察署檢察官偵查起訴。
    理      由
壹、有罪部分：
一、訊據被告甲○○對於右揭事實坦承不諱，復有扣案之改造玩具手槍一把、具殺傷
    力之子彈十四顆（業經試射五顆）、已車通之土造金屬槍管一支、海洛因十一包
    （合計淨重三ＯＯ．六三公克、驗餘淨重二九八．六三公克）及安非他命三包（
    合計淨重六．九八公克、包裝重Ｏ．八四公克）可資佐證。前開槍彈及槍管經送
    內政部警政署刑事警察局鑑驗結果認「改造手槍係以仿貝瑞塔廠半自動手槍製造
    之金屬玩具槍（ＦＳ－九七Ｏ八型）換裝車通之金屬槍管改造而成，其擊發機械
    正常，具發射子彈功能，具有殺傷力；十四顆子彈係彈底為金屬連桿之子彈，採
    樣五顆試射結果，均可擊發，認具殺傷力；槍管一支係已車通之土造金屬槍管（
    長約九．六公分）」，此有該局八十九年二月十七日刑鑑字第一二五八一號鑑驗
    通知書一份附於偵查卷可稽。另前開扣案之安非他命三包，經送法務部調查局鑑
    定結果，確為第二級毒品安非他命無誤，亦有法務部調查局編號0000000
    0號檢驗通知書一份附於偵查卷可按。又被告本案持有安非他命之犯行，與臺灣
    高等法院臺中分院九十年度上訴字第二Ｏ八七號確定判決所判決被告於八十七年
    二月九日意圖營利而販入安非他命之事實，時間相距近十一月之久，尚難認上開
    二部分犯行係基於同一概括犯意而為，並非連續犯，是本案犯罪事實即非臺灣高
    等法院臺中分院九十年度上訴字第二Ｏ八七號確定判決既判力效力之所及；另被
    告於本案查獲後，復自八十九年三月二十七日中午十二時許回溯三日內某時起至
    九十年八月二十日止，連續施用第二級毒品安非他命，業經本院於九十年十一月
    十四日以九十年度訴緝字第五Ｏ一號判處應執行有期徒刑一年五月確定，前開判
    決所認定之犯行，係被告於本案經查獲並移送偵辦後為之，顯係另行起意，故本
    案被告持有安非他命之犯行亦非本院九十年度訴緝字第五Ｏ一號確定判決既判力
    效力之所及，併此敘明。被告之自白核與事實相符，事證明確，其犯行洵堪認定
    。
二、按行為後法律有變更者，適用裁判時之法律，但裁判前之法律有利於行為人時，
    適用最有利於行為人之法律，刑法第二條第一項定有明文。又新舊法之比較，應
    就罪刑有關之一切情形，比較其全部之結果，而為整個之適用，且應就行為時法
    、中間法及裁判時之法律比較適用最有利於行為人之法律（最高法院二十七年上
    字第二六一五號判例、二十九年上字第九六四號判例、五十一年台上字第二一七
    九號判例意旨參照）。查被告行為後，槍砲彈藥刀械管制條例業於八十九年七月
    五日修正公布，並於同年月七日起施行，該次修正時，該條例第十一條、第十二
    條及第十三條固未修正，惟於第十九條增訂應諭知強制工作之規定，是中間法之
    規定自較行為時法不利於被告；另該條例復於九十年十一月十四日修正公布，並
    於同年月十六日起施行，其中第十一條、第十二條及第十三條之規定均未修正，
    並刪除第十九條關於應諭知強制工作之規定，是裁判時之法律並無不利於被告，
    則依刑法第二條第一項前段之規定，本件仍應適用裁判時之法律。故核被告所為
    ，係犯九十一年十一月十四日修正公布之槍砲彈藥刀械管制條例第十一條第四項
    之未經許可，持有可發射子彈具有殺傷力之改造手槍罪、槍砲彈藥刀械管制條例
    第十二條第四項之未經許可持有子彈罪、槍砲彈藥刀械管制條例第十三條第四項
    之未經許可持有槍枝之主要組成零件罪（公訴人漏引法條）、毒品危害防制條例
    第十一條第二項之持有第二級毒品罪。被告一持有槍彈及槍管之行為，同時觸犯
    槍砲彈藥刀械管制條例第十一條第四項、第十二第四項及第十三條第四項等三罪
    名，為想像競合犯，應依刑法第五十五條之規定從一重之未經許可，持有可發射
    子彈具有殺傷力之改造手槍罪。所犯未經許可，持有可發射子彈具有殺傷力之改
    造手槍罪與持有第二級毒品罪，犯意各別，犯罪構成要件互殊，應予分論併罰。
    查被告曾於八十七年間因違反麻醉藥品管理條例案件，經本院判處有期徒刑四月
    確定，於八十七年七月四日執行完畢，此有臺灣高等法院被告全國前案紀錄表及
    臺灣臺中地方法院檢察署刑案資料查註紀錄表各一份附卷可稽，其於前案執行完
    畢後，五年內再犯本件有期徒刑以上之罪，係屬累犯，應依刑法第四十七條規定
    加重其刑。爰審酌被告犯罪之動機、目的、手段、其品性及智識程度、犯罪所生
    之危害非輕及其犯罪後之態度等一切情狀，量處如主文所示之刑，並就罰金部分
    諭知易服勞役之折算標準，及定其應執行之刑。扣案之改造手槍一把、具殺傷力
    之子彈九顆，均具有殺傷力，及土造金屬槍管一支均係違禁物，應依刑法第三十
    八條第一項第一款之規定宣告沒收；另扣案之安非他命三包（合計淨重六．九八
    公克、包裝重Ｏ．八四公克），係查獲之毒品，應依毒品危害防制條例第十八條
    第一項前段之規定諭知沒收銷燬之。
三、公訴意旨另以：被告甲○○於八十九年一月六日晚上十一時許，在台中市○○路
    與太原路口為警查獲後，復帶同司法警察在台中市○○路一五八號停車場內，起
    獲改造手槍一把、子彈三顆，因認被告甲○○此部分亦涉有槍砲彈藥刀械管制條
    例第十一條第四項之未經許可，持有可發射子彈具有殺傷力之改造手槍罪嫌、第
    十一條第四項之未經許可持有子彈罪嫌。訊據被告甲○○堅決否認右揭持有改造
    手槍及子彈之犯行，辯稱：係警方要其再交出一把槍及子彈，其在警察局打電話
    要綽號「王仔」者再拿出一把槍出來交，否則要將他供出，綽號「王仔」者就把
    槍及子彈拿去第一分局旁邊角落放置的等語。經查：
(一)、公訴人謂被告於查獲後，再於八十九年一月七日上午十一時二十分許，帶同台中
    市警察局第一分局警員至台中市○○路一五八號停車場內，起獲其持有之另一把
    改造手槍及子彈三顆云云，惟依偵查卷（臺灣臺中地方法院檢察署八十九年度偵
    字第一一九六號）第二十四頁、二十五頁所附起獲該把槍枝之照片所示，該所謂
    藏置槍枝之地點，其地面為磨石子磁磚地面，該角落地面亦僅有一空心磚、二大
    塊石板（其上均有類似”Ｂ”、”ｂ”字型之刻字）及散置少許垃圾，毫無隱密
    性可言，倘若被告確有意藏匿槍枝，該地點顯非合適之地點甚明。
(二)、被告供稱前開偵查卷第二十四頁、二十五頁照片所示地點，係位於台中市警察局
    第一分局外緊臨民宅之角落處，並繪有簡圖一份附於本院卷可稽。本院於九十二
    年五月六日下午，至台中市警察局第一分局外與台中市○○路○段一七六之三號
    緊臨民宅處履勘時發現「第一分局緊臨三民路一段一七六之三號民宅處，有與偵
    查卷第二十四頁所附照片相似之鐵門、牆壁，該地面有二個四方形石塊，與照片
    中所出現之二個四方形石塊相似，石塊上之字形亦屬相同，現場未有如照片所示
    之磁磚地面，惟與相鄰水泥路面有數公分之高低落差，有挖掘過之舊痕跡，地面
    散落不少之小磁磚。」，製有勘驗筆錄一份及照片八張附於本院卷可按，復採集
    散落之小磁磚數片為證。依本院於九十二年五月六日所拍攝之照片與前開偵查卷
    第二十四頁、二十五頁之照片對比，非惟該二塊石板之形狀、大小及置放位置相
    同，且該等石板上均有類似”Ｂ”、”ｂ”字型之刻字，顯然前開偵查卷第二十
    四頁、二十五頁照片所示之地點，確係在台中市警察局第一分局外與台中市○○
    路○段一七六之三號民宅交接之角落處，而非位於台中市○○路一五八號對面停
    車場內，允無疑義。則被告雖屬至愚，亦不致於將槍彈藏置在警察局旁，是其供
    稱係警方要其再交出一把槍，其打電話給綽號「王仔」者，而綽號「王仔」者逕
    自將槍置於台中市警察局第一分局外等情，應屬可採。
(三)、綜上所述，被告應未持有查獲之第二把改造手槍及同時查獲之子彈三顆，其辯解
    應屬可採，此部分並無何積極之證據足以證明被告犯罪，原應為無罪之判決，惟
    公訴人以此部分與被告所犯前開持有改造手槍罪間，有想像競合犯之裁判上一罪
    關係，在審判上不可分，爰不另為無罪判決之諭知。
(四)、至台中市警察局第一分局承辦警員（詳卷）要求被告交槍，並造在台中市○○
    路一五八號對面停車場查獲被告藏匿改造手槍一把及子彈三顆之犯罪事實，進而
    移送偵辦，是否涉及刑責，應由檢察官依法追訴。
貳、公訴不受理部分：
一、公訴意旨又以：被告甲○○於八十九年一月六日晚上十一時許為警查獲時，另持
    有其向綽號「王仔」購得之第一級毒品海洛因十一包（合計淨重三ＯＯ．六三公
    克、驗餘淨重二九八．六三公克），因認被告甲○○另涉有毒品危害防制條例第
    十一條第一項之持有第一級毒品罪嫌云云。
二、按起訴之程序違背規定者，應諭知不受理之判決，刑事訴訟法第三百零三條第一
    款定有明文。經查：被告於八十九年一月六日晚上十一時許為警查獲後，其施用
    第一級毒品海洛因之犯行，業經臺灣臺中地方法院檢察署檢察官聲請本院以八十
    九年度毒聲字第九五號裁定送觀察、勒戒後，認無繼續施用毒品之傾向，業由該
    署檢察官於八十九年一月二十日以八十九年度毒偵字第三三六號為不起訴處分確
    定，此有該不起訴處分書一份附於偵查卷可參，復經本院調閱該案卷查明屬實。
    而被告於前開時間為警查獲時，雖扣得其持有之海洛因十一包（合計淨重三ＯＯ
    ．六三公克、驗餘淨重二九八．六三公克），惟其持有海洛因之低度行為已為其
    施用海洛因之高度行為所吸收，且被告施用海洛因之犯行既已受觀察勒戒，復經
    判定無繼續施用毒品之傾向，而由檢察官為不起訴處分確定，該不起訴處分之效
    力應已及於被告持有海洛因之犯行，則檢察官就被告持有之海洛因十一包應係聲
    請本院予以單獨宣告沒收，究不能就其持有海洛因之犯行再行起訴。是此部分之
    起訴顯然違背規定，依法自應為不受理判決之諭知。
據上論斷，應依刑事訴訟法第二百九十九條第一項前段、第三百零三條第一款，槍砲
彈藥刀械管制條例第十一條第四項、第十二條第四項、第十三條第四項、毒品危害防
制條例第十一條第二項、第十八條第一項前段，刑法第二條第一項前段、第十一條前
段、第五十五條、第四十七條、第五十一條第五款、第四十二條第三項、第三十八條
第一項第一款，判決如主文。
中      華      民      國      九十二      年      六      月    九    日
                                   臺灣臺中地方法院刑事第七庭
                                       法  官  簡  源  希
右正本證明與原本無異。
如不服本判決，應於判決送達後十日內向本院提出上訴狀，上訴於臺灣高等法院臺中
分院( 須附繕本 )。
                                       書記官
中      華      民      國      九十二      年      六      月    十    日
附錄論罪科刑法條：
槍砲彈藥刀械管制條例第十一條第一項：未經許可，製造、販賣或運輸第四條第一項
                                    第一款所稱其他可發射金屬或子彈具有殺傷
                                    力之各式槍砲者，處五年以上有期徒刑，併
                                    科新臺幣一千萬元以下罰金。
                            第四項：未經許可，持有、寄藏或意圖販賣而陳列第
                                    一項所列槍砲者，處一年以上七年以下有期
                                    徒刑，併科新臺幣七百萬元以下罰金。
槍砲彈藥刀械管制條例第十二條第四項：未經許可，持有、寄藏或意圖販賣而陳列子
                                    彈者，處五年以下有期徒刑，併科新臺幣三
                                    百萬元以下罰金。
槍砲彈藥刀械管制條例第十三條第一項：未經許可，製造、販賣或運輸槍砲、彈藥之
                                    主要組成零件者，處三年以上十年以下有期
                                    徒刑，併科新臺幣七百萬元以下罰金。
                            第四項：未經許可，持有、寄藏或意圖販賣而陳列第
                                    一項所列零件者，處六月以上五年以下有期
                                    徒刑，併科新臺幣三百萬元以下罰金。
毒品危害防制條例第十一條第二項：持有第二級毒品者，處二年以下有期徒刑、拘役
                                或新臺幣三萬元以下罰金。


司法院資訊處製作；財團法人民間司法改革基金會備份。
